【裁判字號】    90,訴,73
【裁判日期】    900227
【裁判案由】    損害賠償
【裁判全文】
臺灣高雄地方法院民事判決  九十年度訴字第七三號
    原      告  乙○○
    訴訟代理人  李雄士
    被      告  甲○○
右當事人間請求刑事附帶民事損害賠償事件，由刑事庭移送審理，本院判決如左：
    主    文
被告應給付原告新台幣壹萬元，及自民國八十九年十月二十八日起至清償日止，按週
年利率百分之五計算之利息。
原告其餘之訴駁回。
訴訟費用由原告負擔。
本判決原告勝訴部分於原告以新台幣肆仟元供擔保後，得假執行；但被告如於假執行
程序實施前以新台幣壹萬元為原告預供擔保，得免為假執行。
原告其餘假執行之聲請駁回。
    事    實
甲、原告方面：
一、聲明：求為判決
  (一)被告應給付原告新台幣（下同）三百萬元及自起訴狀繕本送達之翌日（即八十九
    年十月二十八日）起至清償日止，按週年利率百分之五計算之利息。
  (二)訴訟費用由被告負擔。
  (三)願供擔保請准宣告假執行。
二、陳述：
  (一)緣原告乙○○因亟需用款，不慎於八十六年四月間向經營地下錢莊為業之訴外人
    陳裕洋借款五十萬元，約定每月月息八分之重利。被告甲○○與不詳姓名年籍綽
    號「僑文」之成年男子，因乙○○積欠陳裕洋借款未還，而受陳裕洋之委託，於
    八十九年一月十八日下午一時四十分許，一同前往高雄市○○區○○路與興中路
    口乙○○工作之麗之坊花店前，向乙○○索取前開欠款未果，甲○○與該綽號「
    僑文」之成年男子竟基於恐嚇之犯意聯絡，共同向乙○○恐嚇稱「出入時要特別
    注意，要給你好看」等語，以加害生命、身體之事恐嚇乙○○，使乙○○心生畏
    懼，致生危害於安全。嗣於同日下午三時許，為警據報前來在上址當場查獲甲○
    ○，而該綽號「僑文」之成年男子則趁隙逃逸。
  (二)原告受被告恐嚇致生命、身體、自由遭受嚴重危害，整天心生畏懼，精神更受嚴
    重受創，爰依民法第一百九十五條之規定，原告乙○○雖非財產上之損害，自得
    請求被告甲○○賠償原告三百萬元。
乙、被告方面：
一、聲明：求為判決駁回原告之訴及假執行之聲請，如受不利之判決，願供擔保免為
    假執行。
二、陳述：我並未說那句話恐嚇原告，我是開計程車，受僱載客人去的，才賺五百元
          。第一次去時，我還不知道何事，第二次才聽到說是老闆要他去討錢，我
          之所以車子未停附近是因為怕違規停車。
    理    由
一、本件原告起訴主張被告甲○○與不詳姓名年籍綽號「僑文」之成年男子，受陳裕
    洋之委託，於八十九年一月十八日下午一時四十分許，一同前往高雄市○○區○
    ○路與興中路口乙○○工作之麗之坊花店前，向乙○○索取前開欠款未果，被告
    甲○○向原告恐嚇稱「出入時要特別注意，要給你好看」等語，以加害生命、身
    體之事恐嚇乙○○，使乙○○心生畏懼，致生危害於安全。原告受被告恐嚇致生
    命、身體、自由遭受嚴重危害，整天心生畏懼，精神更受嚴重受創，爰依民法第
    一百九十五條之規定，請求被告甲○○賠償原告三百萬元等語。
    被告則以並未說那句話恐嚇原告，受僱載客前去，才賺五百元。第一次去時，還
    不知道何事，第二次才聽到說是老闆要他去討錢，我之所以車子未停附近是因為
    怕違規停車等語置辯。
二、本件原告主張被告於八十九年一月十八日下午一時四十分許，前往高雄市○○區
    ○○路與興中路口乙○○工作之麗之坊花店前之事實，為被告到庭所不爭執，自
    堪信為真實。原告主張被告有恐嚇之事實，業經(1)原告乙○○具結後陳述：「被
    告並非因營業而載客來，被告前一星期即與綽號『僑文』的一起來找過我，我太
    太也有看到，我被恐嚇那天被告計程車停很遠，現場我父母親均在場是之前我與
    『僑文』他們約定好時間的，那是我工作的地點。」等語，與(2)當時在場之證人
    即原告之父李維士到庭證述：「那天約定好時間，我們都提早到，並稱是陳裕洋
    要他們來討債，我還是要求請陳裕洋出面，因為這還有其他債權債務問題，他就
    說若我不處理的話陳裕洋要給我們好看。」等語，(3)當時在場之證人李侯瑛株到
    庭證稱：「被告確實有講那句話」等語相符（見本院九十年二月九日言詞辯論筆
    錄），至被告空言辯稱未講那句話，並未舉證以實其說，尚難採信。是原告主張
    被告有恐嚇稱「出入時要特別注意，要給你好看」等語，應堪採信。
三、按「不法侵害他人之身體、健康、名譽、自由、信用、隱私、貞操，或不法侵害
    其他人格法益而情節重大者，被害人雖非財產上之損害，亦得請求賠償相當之金
    額。」民法第一百九十五條第一項前段定有明文。其中「自由」因通說係指身體
    行動自由與意思決定自由等，如受行動控制或因詐欺脅迫為意思表示者，至「人
    有免於恐懼之自由」則屬人格權概念之一，非上開「自由」意涵所包括，應列入
    「其他人格法益」，故因受恐嚇而精神上感到恐懼不安，係被害人之「其他人格
    法益」受侵害。查本件被告因向原告索債未果而稱「出入時要特別注意，要給你
    好看」等語，顯透露將侵害原告身體、健康之意，已足令人生畏怖心，原告主張
    因被告之放話感到恐懼，精神上受重大痛苦，尚符合社會常情判斷，且按其侵害
    情節亦屬重大，從而，原告主張依民法第一百九十五條第一項請求精神上損害為
    有理由。查非財產上損害之慰撫金數額，究竟若干為適當，應斟酌兩造之身分、
    地位及經濟狀況，俾為審判之依據。本院審酌原告受恐嚇前從事人造樹業務，每
    月收入約五千元至一萬元，係東海大學歷史系畢業，現無財產，被告則以開計程
    車為業，扣除計程車租金及油費後每日實賺二百元，小學畢業，並無財產及原告
    遭受被告恐嚇致感到恐懼等一切情狀，認原告請求之慰撫金以一萬元為適當。從
    而，原告請求被告給付壹萬元及自起訴狀繕本送達被告之翌日起（即八十九年十
    月二十八日）起至清償日止，按週年利率百分之五計算之利息，為有理由，逾此
    範圍之請求，為無理由，應予駁回。
四、兩造陳明願供擔保，聲請宣告假執行或免為假執行，經核原告勝訴部分，合於法
    律規定，爰分別酌定相當之擔保金額宣告之；原告其餘假執行之聲請，因訴之駁
    回而失所依據，不予准許。
五、結論：原告之訴為一部有理由、一部無理由，依民事訴訟法第七十九條但書、第
    三百九十條第二項、第三百九十二條，判決如主文。
中      華      民      國    九十      年      二      月    二十七    日
                              臺灣高雄地方法院民事第二庭
~B法      官  楊智守
右為正本係照原本作成。
如不服本判決，應於送達後廿日內，向本院提出上訴狀並表明上訴理由，如於本
判決宣示後送達前提起上訴者，應於判決送達後十日內補提上訴理由書（須附繕本）。
中      華      民      國    九十      年      三      月     一     日
~B法院書記官  賴易詮


司法院資訊處製作；財團法人民間司法改革基金會備份。
